【裁判字號】    97,交聲,2495
【裁判日期】    970925
【裁判案由】    交管條例聲異
【裁判全文】
臺灣板橋地方法院交通事件裁定        97年度交聲字第2495號
原處分機關  交通部公路總局臺北區監理所板橋監理站
異  議  人  陽光城市開發股份有限公司
代  表  人  乙○○
代  理  人  甲○○
上列異議人因違反道路交通管理處罰條例案件，對於交通部公路
總局臺北區監理所板橋監理站民國97年9 月4 日板監裁字裁41-C
00000000號所為之裁決處分（原舉發案號：臺北縣政府警察局97
年6 月27日北縣警交字第C00000000 號），聲明異議，本院裁定
如下：
    主  文
原處分關於記違規點數部分撤銷。
其餘異議駁回。
    理  由
一、原處分意旨略以：異議人即受處分人陽光城市開發股份有限
    公司所有之車號P58-187 號重型機車，於民國97年6 月27日
    上午11時17分許，行經臺北縣永和市○○路與自由街口時，
    因行經有燈光號誌管制之交岔路口闖紅燈之違規行為，經警
    掣單舉發，原處分機關乃依道路交通管理處罰條例第53條第
    1 項、第63條第1 項第3 款規定，裁處罰鍰新臺幣1,800 元
    ，並記違規點數3 點。
二、異議意旨略以：舉發員警只有用肉眼看到，並沒有提出其他
    的物證或人證，異議人所有之上開機車當日並未行經臺北縣
    永和市○○路與自由街口，為此聲明異議，請求撤銷原處分
    云云。
三、按汽車駕駛人（包括機器腳踏車），行經有燈光號誌管制之
    交岔路口闖紅燈者，處新臺幣1,800 元以上5,400 元以下罰
    鍰，並記違規點數3 點，道路交通管理處罰條例第53條第1
    項、第63條第1 項第3 款分別定有明文。
四、經查：
  (一)本件異議人即受處分人陽光城市開發股份有限公司所有之車
    號P58-187 號重型機車，於97年6 月27日上午11時17分許，
    行經臺北縣永和市○○路與自由街口時，因闖紅燈左轉之違
    規行為，經臺北縣政府警察局永和分局永和派出所員警以北
    縣警交字第C00000000 號通知單舉發一情，有臺北縣政府警
    察局北縣警交字第C00000000 號舉發違反道路交通管理事件
    通知單影本1 件在卷可稽。
  (二)異議人雖以前開情詞置辯，然證人即負責舉發之臺北縣政府
    警察局永和分局永和派出所員警林煌智到庭證稱：本件舉發
    單是我開的，當天我跟另一名同事在福和、自由街口，另一
    名同事在舉發一名女性，我在旁警戒，看到一名男子頭戴全
    罩式安全帽從福和路左轉自由街，當時福和路、自由街口的
    號誌是行人保護時相，所以三方的號誌都是紅燈，我見他紅
    燈左轉，我就騎上警用機車從後追趕，追到秀朗路1 段跟自
    由街口，因當時有很多機車騎士在路口等紅燈就沒有追上，
    我有記下他的車號，我返回自由街、福和路口時，有一名男
    子剛好在那邊停等號誌，就問我是否有追上那個違規騎士，
    我說沒有但是我有記下他的車號、廠牌，勤務完畢我就返所
    查詢這個車號的車型、顏色跟我記下的是否吻合，在全部都
    吻合的情況下我才製單舉發；我沒有近視，我已經雷射過，
    現在兩眼都是1.2 ，我可以確定當時看到的車號就是P58-18
    7 號，因為我有特別仔細去記車號，而且我有在後面追一小
    段，所以我很確定車號沒有錯等語（見本院97年9 月24日訊
    問筆錄第2 、3 頁），以證人林煌智係臺北縣政府警察局永
    和分局永和派出所之警員，平日職司犯罪偵查及道路交通管
    理、維護交通秩序之指揮稽查等工作，其與異議人間，素昧
    平生又無怨隙，殊無甘冒偽證罪責，故為不實舉發之理由存
    在；再者，考量交通違規行為又多屬迅速、稍縱即逝及不可
    回復等特性，舉發機關或原處分機關若能提出更多之法定證
    據方法，例如人證、書證、物證等證據資料以供司法審查之
    交通法庭加以判斷該交通違規行為之存否，自屬允當，惟若
    因前揭交通違規行為特性而無法提供更多相關之書證、物證
    時，則舉發員警於司法審查之訴訟程序上立於證人之地位而
    證述其當時親身目擊及見聞之交通違規行為經過，亦屬於法
    定證據方法之一之人證證述，於法亦不有違，並不以提出採
    證照片為唯一之證據方法，至於舉發員警立於證人之地位所
    為之證述是否可採，此乃交通法庭依經驗及論理法則判斷其
    證明力為何而得否採擇之心證層次，斷不可以舉發員警作為
    證人之所述，因不可能反於其先前所為舉發而認均不可採，
    而全盤否定其立於證人地位所為之陳述；且異議人代理人於
    本院審理中亦陳稱：車號P58-187 號重型機車平時都是用來
    跑客戶，客戶的範圍在臺北縣、市，這部機車跟車牌都沒有
    遺失過，97年6 月27日上午、下午我都有騎車號P58-187 號
    重型機車出去，但是我確定沒有騎到那邊，我不記得騎去哪
    裡等語，衡情，異議人代理人既無法確認於97年6 月27日騎
    乘車號P58-187 號重型機車外出時係前往何處，其何以能確
    定當日並未行經臺北縣福和路與自由街口，且依異議人代理
    人所述，車號P58-187 號重型機車平日行駛之範圍即係在臺
    北縣、市，與本件舉發地點相符，又無任何失竊、遺失之紀
    錄，當日亦確有行駛外出，而證人林煌智所記下違規車輛之
    車號、廠牌、顏色亦均與異議人所有之車號P58-187 號重型
    機車相符，若非車號P58-187 號重型機車真有行經本件舉發
    地點，豈有如此巧合之可能，足徵證人林煌智之證言應屬可
    信，證人林煌智當時所見之違規車輛確係車號P58-187 號重
    型機車無疑。故於本件中，舉發員警林煌智於本院審理中既
    已居於證人之地位具結陳述其所親身目擊及見聞本件異議人
    所有之上開重型機車在臺北縣永和市○○路與自由街口闖紅
    燈左轉之違規行為，其證言應屬可信，亦如前述，當不能僅
    以舉發員警未能提出採證照片即謂本件並無證據足資證明異
    議人確有本件違規行為。是異議人所辯，並無可採。
  (三)按行政罰法之相關規定及我國目前通說見解，交通秩序罰中
    之處罰對象關於「所有人」之概念，亦涵蓋自然人以外之法
    人、設有代表人或管理人之非法人團體、中央或地方機關或
    其他組織等，惟受到法人、設有代表人或管理人之非法人團
    體、中央或地方機關或其他組織等本身性質影響，對其處罰
    多以罰鍰、沒入、吊扣汽車牌照、記汽車違規記錄等類型為
    之，而不適用本質上屬於處罰自然人之相關裁罰性不利處分
    ，例如吊扣駕照、吊銷駕照、公布姓名、記點等，因之，本
    件異議人為法人，於性質上並不適用本質上屬於處罰自然人
    之記點，是原處分有關記違規點數部分，自構成裁量濫用而
    屬違法。
五、從而，本件異議人前開違規事證已足堪認定，本件異議人之
    聲明異議雖為無理由，惟原處分機關所為原處分關於記違規
    點數部分既屬違法，自應由本院對此部分處罰種類不同而在
    客觀上可分之違法裁量予以一部撤銷，以求適法。又異議人
    所有之上開重型機車有闖紅燈之違規事實已然明確，如前所
    述，故原處分機關對異議人就闖紅燈部分所另裁處之罰鍰新
    臺幣1,800 元部分，核無違誤，應予維持。
據上論斷，應依道路交通管理處罰條例第87條第2 項，道路交通
案件處理辦法第19條、第20條前段，裁定如主文。
中    華    民    國    97    年    9     月    25    日
                      交通法庭     法  官     曾淑娟
如不服本裁定應於送達後5 日內向本院提出抗告狀
上列正本證明與原本無異。
                                   書記官     謝雪紅
中    華    民    國    97    年    9     月    25    日


司法院資訊處製作；財團法人民間司法改革基金會備份。
